臺灣屏東地方法院刑事判決　　　　　　　 100年度易字第12號
公　訴　人　臺灣屏東地方法院檢察署檢察官
被　　　告　黃義盛
　　　　　　阮君漢
上列被告因詐欺等案件，經檢察官提起公訴（99年度偵字第7785
號、第8208號、第8201號），嗣因被告就被訴事實為有罪之陳述
，本院告知被告簡式審判程序之旨，並聽取
當事人之意見後，本院合議庭裁定改由受命法官獨任依簡式審判
程序進行，判決如下：
    主  文
黃義盛犯幫助詐欺取財罪，共罪，均累犯，各處有期徒刑肆月
，如易科罰金，均以新臺幣壹仟元折算壹日。應執行有期徒刑拾
月，如易科罰金，以新臺幣壹仟元折算壹日。
阮君漢犯幫助詐欺取財罪，累犯，處有期徒刑月，如易科罰金
，以新臺幣壹仟元折算壹日。
    事  實
一、黃義盛前因搶奪、竊盜等案件，經本院以96年度訴字第676
    號判決判處有期徒刑9 月、1 年、8 月，並定應執行刑為2
    年2 月確定，甫於民國98年4 月22日因縮短刑期假釋出監，
    並於98年6 月20日假釋期滿未經撤銷，視為執行完畢。詎仍
    不知悔改，可預見一般人收集金融帳戶使用，常與財產犯罪
    密切相關，且取得他人存摺之目的在於收取贓物及掩飾犯行
    不易遭人追查，竟不顧他人所可能受害之危險，仍以縱若有
    人持以犯罪亦無違反本意之幫助詐欺取財犯意，於民國99年
    1 月初某日，在萬丹鄉○○村○○路1660號萬惠宮（即媽祖
    廟），將其竊取其父黃進豐所有之第一商業銀行潮州分行申
    設帳號007 –00000000000 號帳戶之存摺、提款卡及密碼以
    新臺幣（下同）9000元之代價，出售與不詳年籍成年人使用
    ，而使詐騙集團成員中之不詳年籍之成年人，意圖為自己不
    法所有，基於詐欺取財之犯意，於同年月5 日晚上9 時50分
    ，致電林尚洋，佯稱其分期付款扣款有誤，要其轉帳入上開
    帳戶，林尚洋因而陷於錯誤旋即以ＡＴＭ存款方式在和美鎮
    第一商業銀行匯入上開帳戶2 次計10000 元，該款項立即為
    該集團提領一空，嗣經林尚洋發現受騙後報警處理，始循線
    查獲上情。
二、黃義盛與周品潔（另經本院判決確定）共同基於幫助上揭詐
    欺集團之犯意聯絡，由黃義盛聯絡，兩人於99年1 月5 日前
    某時，在潮州圓環以3000元之代價，將周品潔在潮州鎮光春
    郵局開設之帳號（局號0000000 號，帳號0000000 號）之存
    摺、金融卡及密碼售予真實姓名年籍均不詳之人使用，嗣該
    人取得周品潔之上開郵局帳戶金融卡等物後，即與詐騙集團
    基於意圖為自己不法所有之犯意聯絡，於同年月11日下午5
    時許，假藉東森購物台客服人員名義，撥打電話給周明珠，
    向周明珠佯稱其購物付款程序有誤，使周明珠信以為真，遂
    依詐騙集團指示，於同日晚上5 時30分許，在新竹市○○路
    ○ 段171 號OK便利超商內之提款機，以ATM 轉帳之方式匯款
    10033 元至周品潔上開郵局帳戶內，再由該詐騙集團成員提
    領花用。該集團成員另於同日晚上5 時許，撥打電話予易寶
    兩，佯稱東森購物人員，告知因按到分期付款必須取消設定
    ，否則將另外扣款。易寶兩因而陷於錯誤，隨即於同日晚上
    5 時42分許，到南投縣名間鄉○○村○○路○ 段212 號郵局
    郵政自動櫃員機轉帳29999 元至周品潔上開潮州郵局帳戶。
    嗣經周明珠等發覺受騙後報警處理，經警依周明珠等所提供
    之上開帳號而循線查獲上情。
三、阮君漢前因毒品案件，經本院以96年度訴字第865 號判決，
    判處有期徒刑1 年1 月、6 月，定應執行刑為有期徒刑1 年
    5 月確定，於96年7 月8 日入監，指揮書執畢日期98年8 月
    7 日，98年3 月20日因縮短刑期假釋出監，98年6 月6 日假
    釋期滿未經撤銷，視為執行完畢。詎猶不知悔改，阮君漢與
    黃義盛共同基於幫助上揭詐欺集團之犯意聯絡，阮君漢於99
    年1 月初某日，在潮州鎮○○路171 巷8 號，將其在潮州郵
    局開設之帳號00000000000000號之存摺、金融卡及密碼交予
    黃義盛以抵債，黃義盛再依報紙刊登電話聯絡詐欺集團成員
    ，相約於同年月5 日前，在潮州圓環以3000元之代價售予上
    揭詐欺集團人員使用，嗣該人取得上開郵局帳戶金融卡等物
    後，即與詐騙集團基於意圖為自己不法所有之犯意聯絡，於
    99 年1月5 日晚上8 時許，撥打電話予周宛瑩，佯稱奇摩拍
    賣中心作業錯誤，把契約勾選到分期付款，致周宛瑩信以為
    真，陷於錯誤，而於同日晚上8 時36分許，在台北市○○區
    ○○路四段73號京城銀行提款機匯款17123 元至阮君漢上開
    郵局帳戶。詐騙集團另於同日撥打電話予楊茗勛，佯稱雅虎
    奇摩網站作業疏失，需要其分期付款，致其信以為真陷於錯
    誤，於同日晚上9 時34分許，至台中縣豐原市○○○路23號
    元大銀行，以提款機ＡＴＭ轉帳之方式匯款19876 元至阮君
    漢上開郵局帳戶。該詐欺集團又於同日晚上9 時40分許，撥
    打電話予陳錦花，佯稱其妹在東京購物網上購物，因款項操
    作錯誤，如不解除或重新操作，還要繼續支付款項。陳錦花
    信以為真，陷於錯誤，於同日晚上10時36分許，到台南市○
    ○路○段681 號郵局以ＡＴＭ轉帳之方式匯款29999 元，至
    阮君漢上開郵局帳戶。嗣周宛瑩、楊茗勛、陳錦花等3 人發
    覺有異報警循線查獲。
四、案經屏東縣政府警察局潮州分局報告臺灣屏東地方法院檢察
    署檢察官偵查起訴。
    理  由
一、按本件被告黃義盛、阮君漢2 人所犯係死刑、無期徒刑、最
    輕本刑為3 年以上有期徒刑以外之罪，其等於準備程序就被
    訴事實為有罪之陳述，經受命法官告知簡式審判程序之旨，
    並聽取其等與公訴人之意見後，合議庭認無不得或不宜改依
    簡式審判程序進行之情事，依刑事訴訟法第273 條之1 第1
    項、第284 條之1 規定，裁定本件由受命法官獨任進行簡式
    審判程序，合先敘明。
二、上揭犯罪事實，業據被告黃義盛、阮君漢2 人於本院審理中
    坦承不諱，此外並有被害人林尚洋、周明珠、周宛瑩、楊茗
    勛、陳錦花於警詢時之指訴、上開帳戶之開戶資料、交易明
    細表及被害人之匯款交易資料在卷可稽，足認被告黃義盛、
    阮君漢2 人前揭自白與事實相符，本案事證已臻明確。另按
    刑法上之故意，分為直接故意（確定故意）與間接故意（不
    確定故意），行為人對於構成犯罪之事實，明知並有意使其
    發生者為直接故意，行為人對於構成犯罪之事實，預見其發
    生而其發生並不違背其本意者為間接故意，間接故意與有認
    識的過失之區別，在於二者對構成犯罪之事實雖均預見其能
    發生，但前者對其發生並不違背其本意，後者則確信其不發
    生。另按刑法上之幫助犯，係對於犯罪與正犯有共同之認識
    ，而以幫助之意思，對於正犯資以助力，而未參與實施犯罪
    之行為者而言（最高法院75年度台上字第1509號、88年度台
    上字第1270號判決亦同此意旨）。是以，如未參與實施犯罪
    構成要件之行為，且係出於幫助之意思提供助力，即屬幫助
    犯，而非共同正犯。本案被告黃義盛、阮君漢2 人均可預見
    將自己或他人帳戶提供予他人，可能幫助他人從事財產犯罪
    ，卻仍執意為之，其等所為係參與詐欺罪構成要件以外之行
    為，且在無證據證明被告2 人係以正犯而非以幫助犯之犯意
    參與犯罪之情形下，應認其所為係幫助犯而非正犯行為。其
    等所為顯均具有幫助他人犯詐欺取財罪之不確定故意及行為
    甚明。從而，被告黃義盛、阮君漢2 人幫助詐欺取財之犯行
    堪以認定，均應依法論科。
三、核被告黃義盛所為，均係犯刑法第30條第1 項、第339 條第
    1 項之幫助詐欺取財罪共3 罪。被告阮君漢所為，亦係犯刑
    法第30條第1 項、第339 條第1 項之幫助詐欺取財罪，被告
    黃義盛就犯罪事實二、三所為，均係以一幫助行為，分別致
    被害人周明珠、易寶兩及周宛瑩、楊茗勛、陳錦花遭詐欺取
    財，均為想像競合犯，皆應依刑法第55條規定，從一重幫助
    詐欺取財罪處斷。被告黃義盛上開3 次犯行，係基於幫助詐
    欺取財之各別犯意，行為分殊，應予分論併罰。又刑法第28
    條之共同正犯，係指二人以上共同實施犯罪之行為者而言，
    幫助他人犯罪，並非實施正犯，在事實上雖有二人以上共同
    幫助殺人，要亦各負幫助殺人責任，仍無適用該條之餘地，
    最高法院33年上字第793 號判例參照。是被告黃義盛與訴外
    人周品潔、被告阮君漢分別就犯罪事實二、三部分係互有犯
    意聯絡，然因非屬正犯，無論以共同正犯餘地。又被告黃義
    盛、阮君漢前有如前揭犯罪事實欄所載論罪科刑及執行完畢
    之紀錄，此有臺灣高等法院被告前案紀錄表各1 份在卷可佐
    ，公訴人漏未記載被告阮君漢構成累犯之犯罪事實，本院於
    前揭犯罪事實欄予以補充之，併予敘明。是被告2 人於有期
    徒刑執行完畢後，被告黃義盛5 年內故意再犯
    本件有期徒刑以上之3 罪，皆為累犯，均應依刑法第47條第
    1 項之規定加重其刑，被告阮君漢5 年內故意再犯本件有期
    徒刑以上之罪，亦為累犯，應依刑法第47條第1 項之規定加
    重其刑。被告黃義盛、阮君漢2 人所犯者既皆係詐欺取財罪
    之幫助犯，應依刑法第30條第2 項規定，按正犯之刑減輕之
    。被告黃義盛、阮君漢並均依法先加後減之。爰審酌被告黃
    義盛、阮君漢2 人正值青壯，非無謀生能力，竟因貪圖小利
    ，將個人帳戶提供他人詐欺取財使用，紊亂社會正常交易秩
    序，並使不法之徒藉此輕易從事犯罪，檢警難以追查緝捕，
    增加被害人尋求救濟之困難，亦使不法犯罪集團得以順利掩
    飾詐欺所得財物，並兼衡及被害人因此遭到詐騙之金額、被
    告黃義盛、阮君漢2 人坦承犯行犯後態度尚可、其等雖獲有
    利益但金額不多，被告黃義盛、阮君漢2 人之素行、犯罪之
    動機、目的、經濟狀況及智識程度等一切情狀，分別量處如
    主文所示之刑，並均諭知易科罰金之折算標準，被告黃義盛
    部分並定其應執行刑，並諭知易科罰金之折算標準，以示懲
    儆。
據上論斷，應依刑事訴訟法第273 條之1 第1 項、第284 條之1
、第299 條第1 項前段，刑法第30條第1 項前段、第2 項、第33
9 條第1 項、第47條第1 項、第41條第1 項前段、第8 項、第51
條第5 款、第55條，刑法施行法第1 條之1 第1 項、第2 項前段
，判決如主文。
本案經檢察官潘國威到庭執行職務。
中    華    民    國   100    年    2     月    24    日
                  刑事第三庭    法  官  蕭筠蓉
以上正本證明與原本無異。
如不服本判決應於收受判決後10日內向本院提出上訴書狀，並應
敘述具體理由；其未敘述上訴理由者，應於上訴期間屆滿後20日
內向本院補提理由書（均須按他造當事人之人數附繕本）「切勿
逕送上級法院」。
中    華    民    國   100    年    2    月     24    日
                                書記官  張語恬
附錄論罪科刑法條：
刑法第339 條（普通詐欺罪）
意圖為自己或第三人不法之所有，以詐術使人將本人或第三人之
物交付者，處五年以下有期徒刑、拘役或科或併科一千元以下罰
金。
以前項方法得財產上不法之利益或使第三人得之者，亦同。
前二項之未遂犯罰之。